臺灣臺北地方法院民事判決　　　　　　 100年度訴字第1275號
原　　　告　中國信託商業銀行股份有限公司
法定代理人　辜松
訴訟代理人　黃馨瑩
被　　　告　郭自強
上列當事人間請求清償借款事件，本院於民國100 年4 月26日言
詞辯論終結，判決如下：
    主  文
被告應給付原告新臺幣玖拾壹萬捌仟玖佰柒拾貳元，及自民國一
百年二月二十六日起至清償日止，按年息百分之三點九九計算之
利息。
訴訟費用由被告負擔。
    事實及理由
壹、程序方面：
    按當事人得以合意定第一審管轄法院，但以關於由一定法律
    關係而生之訴訟為限，前項合意，應以文書為之，民事訴訟
    法第24條定有明文。查依兩造所簽訂之借款約定書第12條之
    約定，合意以本院為第一審管轄法院，有上述約定條款在卷
    可稽，故本院自有管轄權，合先敘明。
貳、實體方面：
一、原告起訴主張：被告於民國93年12月31日向原告借款新臺幣
    （下同）2,000,000 元，約定自93年12月31日起至100 年12
    月31日止分期清償，借款利息按固定利率年利率3.99% 計付
    ，並約定如有停止付款或拒絕承兌或付款者，或任何一宗債
    務不依約清償本金或利息者等情形，債務視為全部到期，有
    被告立具之借據暨約定書交與原告收執。詎被告自100 年2
    月25日後竟未依約清償本息，依約定視同到期，計尚欠本金
    918,972 元及自100 年2 月26日起至清償日止，按年息3.99
    % 計算之利息，迄未清償。爰依消費借貸之法律關係，提起
    本件訴訟等語。並聲明：被告應給付原告918,972 元，及自
    100 年2 月26日起至清償日止，按年息3.99 %計算之利息。
二、被告則以：其自93年12月31日向原告辦理200 萬元小額信貸
    及信用卡帳款124,724 元，經長期多年借款後，頭幾年每期
    還款均很正常至今總額已剩百萬元左右，由於近年業務受地
    方政府政黨輪替影響，工程應收帳款受波及，業務停頓長達
    5 年，資金調度受影響困難，還款東挪西湊，已靠借貸周轉
    2 、3 年，財務受政治拖累頗為困苦，近年更因金融風暴衝
    擊拖累至今，財務更形惡化致繳款困難。先前向原告陳情經
    協商，完成協商降息展延期限在案，之後幾年均持續繳款，
    近幾期之繳款雖有延遲但也盡力籌措繳納款項，目前仍持續
    繳納，不知原告執意以1 次違約，要求全額還款並加重循環
    利息，增加本人更重負擔及困擾。且其僅差幾天未繳，原告
    應先通知催繳，不能未通知即以逾期為由向法院起訴。況前
    立法院即已通過金融救助弱勢法案，立法精神及規定即為協
    助金融困難者，有轉圜之機會，原告以加重利息作為，致被
    告受創頗深，希法院能協助處理，降低還款金額等語置辯。
三、經查，本件原告主張之上開事實，業據其提出個人信用貸款
    申請書、個人信貸借據暨約定書、放款帳戶還款交易明細等
    為證，經核與其所述情節均相符，而被告郭自強對其向原告
    借款200 萬元，期間繳款確有延遲情形，迄至100 年2 月25
    日止尚欠本金918,972 元等情復不爭執（見本院卷100 年4
    月26日言詞辯論筆錄第2 頁），是依上開證據，已堪信原告
    之主張為真實。
四、被告雖以前揭情詞置辯，但查，被告向原告借款2,000,000
    元，即約定被告應按期於每月31日繳付本息，如有任何一宗
    債務不依約清償或攤還本金時，原告無須事先通知或催告，
    得隨時停止或減少對被告之授信額度，或縮短授信期限，或
    視為全部到期，此有被告不爭執真正之系爭信用貸款約定書
    第5 條規定可稽，嗣兩造於97年11月間就上述借款以較優惠
    之利率計息方式協商後重行約定被告應按期於每月25日繳付
    本息，並再約定如有一期未按期清償，縱事後清償，前述優
    惠利率之約定仍失其效力，原契約該借款未到期部分仍視為
    全部到期，被告應就原契約借款金額及利息、違約金一次全
    部清償，且信用貸款部分恢復為原契約利率，自應繳款日起
    按日計付利息至帳款全部清償為止等節，同有被告提出之分
    期申請書二約定事項第3 、4 條所明定，而上述約定書及申
    請書均經被告閱覽後簽名確認交予原告收執，被告就上述各
    約定事項自難諉為不知。按借用人應於約定期限內，返還與
    借用物種類、品質、數量相同之物；又給付有確定期限者，
    債務人自期限屆滿時起，負遲延責任；遲延之債務，以支付
    金錢為標的者，債權人得請求依法定利率計算之遲延利息。
    但約定利率較高者，仍從其約定利率。民法第478 條前段、
    第229 條第1 項及第233 條第1 項分別定有明文。本件被告
    未依約按期繳款，既如前述，依諸上開約定及民法規定，原
    告自可無須事先通知或催告即有權請求被告一次清償。被告
    所辯於法尚非有據，並不可取。從而，原告依消費借貸之法
    律關係，請求被告給付如主文第1 項所示之金額及利息，即
    屬有據，應予准許。
五、本件事證已臻明確，兩造其餘攻擊與防禦方法均與判決結果
    不生影響，不再一一論述，附此敘明。
六、據上論結，本件原告之訴為有理由，依民事訴訟法第78條，
    判決如主文。
中    華    民    國   100    年    4     月    29    日
                  民事第三庭法  官  林惠霞
以上正本係照原本作成
如對本判決上訴，須於判決送達後20日內向本院提出上訴狀
中    華    民    國   100    年    4     月    29    日
                            書記官  陳怡如